最高法院刑事判決　　　　　　九十四年度台上字第六一八三號
　　上　訴　人　甲○○
　　　　　　　　　　　　案在台灣高雄第二監獄執行）
上列上訴人因強盜等罪案件，不服台灣高等法院高雄分院中華民
國九十四年八月四日第二審判決（九十四年度上訴字第六０二號
，起訴案號：台灣高雄地方法院檢察署九十三年度偵字第二一０
三九號），提起上訴，本院判決如下：
    主  文
上訴駁回。
    理  由
一、準強盜及搶奪部分：
按刑事訴訟法第三百七十七條規定，上訴於第三審法院，非以判
決違背法令為理由，不得為之。是提起第三審上訴，應以原判決
違背法令為理由，係屬法定要件。如果上訴理由狀並未依據卷內
訴訟資料，具體指摘原判決不適用何種法則或如何適用不當，或
所指摘原判決違法情事，顯與法律規定得為第三審上訴理由之違
法情形，不相適合時，均應認其上訴為違背法律上之程式，予以
駁回。本件上訴意旨略稱：(一)、第一審判決主文記載「甲○○攜
帶凶器搶奪，因脫免逮捕，而當場施以脅迫，……」對於上訴人
甲○○所犯之搶奪行為，究係既遂或未遂，攸關準強盜罪之既遂
或未遂，該主文語焉未詳，原判決予以維持，駁回此部分上訴人
在第二審之上訴，自有違誤。(二)、原判決主文第二項就上訴人所
犯加重搶奪罪，處有期徒刑「三年六年」。於第四項則記載「上
開撤銷改判所處有期徒刑三年六月」，對於上訴人所犯加重搶奪
罪，究係諭知何刑度，前後記載不一，自屬違背法令。(三)、原判
決附表二編號４在案發地與上訴人發生肢體衝突之洪清源，事實
欄記載為「休假中著便衣之警員洪清源」，理由欄則引證人王林
培貞之證言謂「有一個退休警員跑過來抓他（指上訴人）」、「
警察抓他，……歹徒與警察在地上翻滾……」等語，究其身分是
便衣警察或退休警察，原判決亦未查明。(四)、原判決理由欄引洪
清源之證言謂：「洪清源目擊被告搶奪過程而前往制止被告時，
被告欲催促油門逃逸，始遭……扯下機車」等語。另又引述王林
培貞證述：「被告熄火去撿，剛撿起來而已，撿起來還沒發動車
子，警察就來了……」等語。對案發當時上訴人之機車究係熄火
或是發動中，二人之供述不相合，自有再傳喚調查之必要。乃
原判決竟於理由內謂：證人洪清源、王林培貞，……已證述明確
，顯無再予傳訊之必要，實屬率斷。(五)、從原判決理由引用證人
王林培貞於第一審法院證稱：「有人從我前面攔下我，一直看我
，……他說我的鍊子掉在我身上，我低頭看到我脖子上的鍊子已
經斷掉了」等語以觀，上訴人攔下王林培貞之目的是知會其「鍊
子掉在王林培貞之身上」，並無任何搶奪或扯斷鍊子之行為。又
該證人另證稱：「（被告撿玉珮墜子時，是否仍然跨坐在自己車
上？）是」等語，亦與生活經驗有違，一般人跨坐於機車上，彎
下身體撿起地上之物實屬不可能，加上上訴人身材矮小，根本無
法完成該證人所述之撿墜子之行為。原判決對此未詳予審酌，而
認定上訴人拾起其欲搶奪而「扯斷」王林培貞金項鍊後掉落在地
上之玉墜，而將金項鍊玉墜置於自己之實力支配下等情，其論斷
令人難以甘服。(六)、上訴人有無動手拉王林培貞脖子之項鍊，掉
落地面之玉墜，上訴人有無撿起，上訴人攔下該被害人時，是否
意圖搶奪，尚有待調查釐清，此因攸關上訴人是否成立準強盜罪
，自有再詳予調查審酌之必要等語。
惟查原判決認定上訴人有原判決事實欄所記載之搶奪及準強盜犯
行，係依憑上訴人相關供述、證人鄭吳麗華於警詢及原審之證言
、汪欣璇、洪琇云於警詢中之證言、王林培貞、洪清源、郭人彰
、吳佩珊、姜國榮、黃博敏、蔡君明於第一審之證言、卷附監視
器翻拍照片三張、高雄市政府警察局前鎮分局扣押物品目錄表、
車輛車牌失竊作業－查獲車輛認可資料、車輛協尋、車牌遺失（
尋獲）電腦輸入單、贓物認領保管收據二張（領回人洪琇云、汪
欣璇）、台灣高雄地方法院檢察署電話紀錄單及扣案折疊刀一把
、項鍊一條等證據，予以綜合判斷，因而撤銷第一審關於搶奪罪
部分之判決，改判依牽連犯論處上訴人連續意圖為自己不法之所
有，攜帶兇器而搶奪他人之動產罪刑（累犯），並維持第一審關
於論處上訴人攜帶兇器搶奪，因脫免逮捕，而當場施以脅迫罪刑
（累犯）部分之判決，駁回此部分上訴人在第二審之上訴，已詳
予說明其所憑之證據及認定之理由。而以上訴人雖否認有原判決
附表一編號1.２搶奪郭人彰、吳佩珊財物及準強盜之犯行，辯稱
：警詢中坦承搶奪郭人彰、吳佩珊財物，係警察要伊承認，並無
此事。伊雖有騎機車自王林培貞後面搶奪其金項鍊，但金項鍊扯
斷後掉在其脖子上，伊並未得手也未搶得該金項鍊上之玉墜，王
林培貞喊搶劫後，洪清源即跑過來將伊壓制在地上，伊未拿折疊
刀反抗，折疊刀是倒地時從褲袋掉出來等語。然查上訴人確有原
判決附表一編號1.２搶奪郭人彰及吳佩珊財物之犯行，已據其於
警詢時供述在卷，觀諸本件上訴人搶奪之對象除郭人彰外，均為
女性，而上訴人於警詢時亦供稱此次之被害人為男性。郭人彰於
原審復證稱案發前上訴人與另一名男子曾在身後約一、二步距離
處出現，隱約聽見彼二人在估算伊身上金項鍊之重量，待伊離開
後，隨即被搶。另警方有關吳佩珊遭搶一案之通報單上並記載行
搶地點係在案發地點之「樹下」，而上訴人於警方帶同到現場查
證時，曾明確供出係在該地點之「樹下」行搶，與嗣後證人吳佩
珊於第一審供稱係在「樹下」遭搶相符。倘上訴人未有此部分之
搶奪行為，何以其所供均與事實相符。次查上訴人騎機車自王林
培貞背後搶奪其金項鍊，金項鍊扯斷後掉在王林培貞脖子上之事
實，已據上訴人坦承不諱，並經王林培貞、洪清源證實。而於第
一審審理中王林培貞證稱：「我從菜市場出來，騎機車快到我家
了，有人從我前面攔下我，一直看我，我問他看什麼，他說我的
鍊子掉在我身上，我低頭看我脖子，看到我脖子上的鍊子已經斷
掉了，我低頭看時，我的玉珮也掉到地上，我要去撿，他也要去
撿，結果被他撿去，我就喊搶劫，有一個退休警察跑過來要抓他
的時候，他有抵抗，所以兩個人滾在地上，那個人手上有刀子，
……在他們滾在地上時，那個人手上玉珮有掉下來，我趕快撿起
來。」「被告熄火去撿，剛撿起來而已，撿起來還沒發動車子，
警察就來了。」洪清源證稱：「被告與被害人機車停下來在路中
央，兩台平行，我看到被告伸手拉被害人脖子上的項鍊，我距離
他們十公尺，我小跑步過去，從機車上將被告拉下來，拉下來後
，被告與我拉扯，被告從口袋拿出一把類似折疊刀的刀子，……
一直想要跑掉。」「我拉著他時，他有加油要跑的動作，但我把
他拉下來，……他一直想掙脫，我發現他從身上拿出刀時，我就
強力把他壓在地上，他還是掙扎，後來警察就過來了。」等語。
原判決基此並綜合卷內其他資料，因認上訴人確有攜帶兇器搶奪
王林培貞之金項鍊之行為，先自後扯斷金項鍊，再奪取掉在地上
之玉墜，得手後為目擊證人洪清源發現逮捕時，仍欲駕機車逃逸
而為洪清源拉下機車，雙方在拉扯中，上訴人為脫免逮捕，竟拿
出身上之折疊刀對洪清源施以脅迫，而構成準強盜罪。就上訴人
否認此部分犯罪，所辯各節，認係卸責之詞，不足採信，於理由
內予以指駁。復明證人洪清源、王林培貞於第一審已到庭證述
明確，無再傳訊之必要。所為論斷，均有卷存資料可資覆按，從
形式上觀察，並無所謂違背法令之情形。按刑法準強盜罪，係以
竊盜或搶奪為前提，在脫免逮捕之情形，如其竊盜或搶奪既遂者
，即以強盜既遂論。原判決事實欄記載認定，上訴人攜帶兇器折
疊刀一把搶奪王林培貞之玉墜得手後，正欲離去之際，王林培貞
高呼搶劫，洪清源見狀欲加以逮捕，上訴人為脫免逮捕，乃掏出
身上預藏之折疊刀，對洪清源當場施以脅迫等情。並於理由說明
上訴人已將搶奪所得之玉墜置於自己實力支配之下，其搶奪犯行
已達於既遂階段，其為脫免逮捕而當場施以脅迫，自係犯加重準
強盜既遂罪，因而維持第一審關於諭知上訴人攜帶兇器搶奪，因
脫免逮捕，而當場施以脅迫罪刑部分之判決，於法自屬有據，不
容任意指為違法。當事人所聲請調查之證據，必須與待證事實有
重要關係，亦即就其案情言，非特有關聯性，且確有調查之必要
者，始與刑事訴訟法第三百七十九條第十款之「應於審判期日調
查之證據」此一要件相當。證人王林培貞、洪清源於第一審審判
期日已到庭經交互詰問，就本案情節證述明確，雖王林培貞證稱
上訴人機車熄火去撿玉墜，撿起來還沒發動車子，警察（指洪清
源）就來了。而洪清源證稱：伊跑過去時機車沒有熄火，因伊拉
著上訴人時，上訴人有加油要跑的動作等情。但觀其證詞內容，
前者係指上訴人撿玉墜時機車熄火，後者係指洪清源拉著上訴人
時，上訴人加油欲跑，二者之時間有前後之分，所言情形不同，
難謂有矛盾之處。又洪清源案發時為桃園縣政府警察局桃園分局
警員，因到其親戚家而剛好遇見上訴人搶奪王林培貞之事，已據
其於警訊中陳明，王林培貞稱其為退休警察或許有誤，但上述情
節與案情顯然無影響。是原判決未就此再傳喚該二證人調查，而
於理由說明無傳喚調查之必要，難謂有調查未盡之情形。原判決
正本主文第二項所記載「處有期徒刑三年六年」，係「處有期徒
刑三年六月」為正本誤繕所致，依民事訴訟法第二百五十五條之
規定及司法院大法官釋字第四十三號解釋意旨，為得以裁定更正
之事項，原審法院已於民國九十四年十月十二日裁定更正，有裁
定書及送達證書附本院卷可稽。該正本誤繕部分既裁定更正，與
主文第四項所載已無不合之處，亦不得執為上訴第三審之理由。
其餘上訴意旨，並未依據卷內資料具體指摘原判決有何違背法令
之情形，徒憑己見或就原判決已有調查說明之事項，或就原審證
據取捨或判斷證據證明力之職權行使，漫指原判決關於此部分違
法，再為事實上爭執，否認有準強盜之犯行，亦非適法上訴第三
審之理由。此部分上訴為違背法律上之程式，應予駁回。
二、竊盜部分：
按刑事訴訟法第三百七十六條所列各罪之案件，經第二審判決者
，不得上訴於第三審法院，法有明文。本件上訴人牽連犯竊盜罪
部分，原判決認係成立刑法第三百二十條第一項之罪，核屬刑事
訴訟法第三百七十六條第二款之案件，依上開說明，既經第二審
判決，自不得上訴於第三審法院。縱此部分與前述上訴人搶奪部
分有牽連關係，為裁判上一罪，但其搶奪部分之上訴為不合法，
本院應從程序上予以駁回，而無從為實體上判決，對於輕罪部分
之此部分，亦無從適用審判不可分原則，為實體上審判。上訴人
竟復一併提起上訴，顯為法所不許，應予駁回。
據上論結，應依刑事訴訟法第三百九十五條前段，判決如主文。
中　　華　　民　　國　九十四　年　 十一 　月　　十　　日
                      最高法院刑事第二庭
                          審判長法官  董　明　霈
                                法官  林　茂　雄
                                法官  張　祺　祥
                                法官  呂　永　福
                                法官  池　啟　明
      本件正本證明與原本無異
                                      書  記  官
中　　華　　民　　國　九十四　年　 十一 　月　 十五 　日
                                                      ｊ
